【裁判字號】    89,易,3821
【裁判日期】    891213
【裁判案由】    賭博
【裁判全文】
臺灣臺中地方法院刑事判決                        八十九年度易字第三八二一號
    公  訴  人  臺灣臺中地方法院檢察署檢察官
    被      告  乙○○
                丙○○
                甲○○
右列被告等因賭博等案件，經檢察官提起公訴（八十九年度偵字第一四九○○號），
本院判決如左：
    主  文
乙○○共同以賭博為常業，處有期徒刑陸月，併科罰金壹萬元，有期徒刑如易科罰金
，罰金如易服勞役，均以參百元折算壹日。扣案如附表（一）、（二）所示之物品均
沒收。
丙○○共同以賭博為常業，處有期徒刑肆月，如易科罰金，以參百元折算壹日，緩刑
參年。緩刑期內付保護管束。扣案如附表（一）、（二）所示之物品均沒收。
甲○○無罪。
    事  實
一、乙○○係設於台中縣大雅鄉○○村○○路一九七之二號之「金恒電子科技展示中
    心」（下稱金恒科技中心）之負責人，自民國八十八年十月五日起在金恒科技中
    心之公眾得出入之場所設置如附表（一）編號一至五所示之電動賭博機具，及在
    毗鄰之台中縣大雅鄉○○村○○路一九七之一號便利商店之公眾得出入之場所設
    置如附表（一）編號六至九所示之電動賭博機具，並在前開便利商店內設置監視
    器，監看賭客及安全維護情形，而與不特定人賭博財物，並以之為常業，恃以營
    生。嗣電子遊戲場業管理條例於八十九二月三日公布施行，同年月五日生效後，
    乙○○所設置之前開電動賭博機具係屬該條例第四條第一項前段所定之電子遊戲
    機，卻未依電子遊戲場業管理條例規定辦理營利事業登記，仍繼續擺設前開賭博
    性電子遊戲機，經營電子遊戲場業。乙○○並與丙○○基於常業賭博之犯意聯絡
    ，自八十九年八月一日起，以月薪新台幣（下同）一萬九千元之代價，僱用丙○○擔任櫃檯服務生，從事開分、洗分等工作，而共同與不特定之人賭博財物。其
    賭博方式為先由賭客以金錢開分，再以如附表所示不等之比率押注，押中者可得
    倍數不等之分數，並得於押賭完畢時，以所累積之分數得依上開比率洗分兌換彩
    金；若未押中，則所押注之分數悉歸乙○○贏得。嗣於八十九年九月一日二十時
    三十分許，適有賭客丁○○（另經臺灣臺中地方法院檢察署檢察官依職權為不起
    訴處分）於金恒科技中心內賭玩滿天星水果台時，為警當場查獲，並扣得如附表
    編號一至五所示之電動賭博機具二十三台、如附表（二）編號一所示賭資四萬三
    千元中之四萬兩千一百元、乙○○所有，供經營前開電動賭博機具所用之如附表
    （二）編號二至十所示物品；同時在毗鄰之台中縣大雅鄉○○村○○路一九七之
    一號便利商店查獲如附表（一）編號六至九所示之電動賭博機具四台、如附表（
    二）編號一所示賭資四萬三千元中之九百元，及乙○○所有，供經營前開電動賭
    博機具所用之如附表（二）編號十一至十四所示之物品。
二、案經台中縣警察局移請臺灣臺中地方法院檢察署檢察官偵查起訴。
    理  由
甲、有罪部分
一、訊據被告乙○○對前開犯行坦承不諱，並有如附表（一）（二）所示之物品扣案
    可証。另被告丙○○雖坦承有於右開時地擔任開分員之事實，然矢口否認有何賭
    博犯行，辯稱：她只負責開分，不清楚換錢情形云云。惟同案被告乙○○於偵審
    中均坦承賭客可以把玩前開電動賭博機具所得之分數洗分並向他換錢之事實。証
    人即賭客丁○○於本院亦証稱可以把玩前開電動賭博機具所得之分數洗分換錢。
    被告丙○○在前開金恒科技中心任職開分員，且距為警查獲時已任職一個月，當
    不可能不知賭客可以把玩前開電動賭博機具所得之分數洗分換錢之事實。被告丙○○前開所辯，尚不足採。再按刑法上所謂常業犯，指反覆以同種類行為為目的
    之社會活動之職業性犯罪而言，至於犯罪所得之多寡，是否恃此犯罪為唯一之謀
    生職業，則非所問，縱令兼有其他職業，仍無礙於該常業犯罪之成立，最高法院
    八十五年台上字第五一０號著有判例可資參照。本件前開擺設之電賭博機具多達
    二十七台，且設有固定店面，並僱有專人開分，復有會員名冊及設置監視設備，
    足見其規模甚大。被告乙○○於本院亦供稱渠主要收入是經營前開稱金恒科技中
    心，被告丙○○亦供稱除在前開稱金恒科技中心任職外，並無其他收入。是被告
    等顯係以之為常業，恃以營生。本件事證明確，被告乙○○、丙○○前開犯行，
    堪予認定。
二、核被告乙○○、丙○○所為，均係犯刑法第二百六十七條之常業賭博罪。另被告
    乙○○未依電子遊戲場業管理條例規定辦理營利事業登記，即經營電子遊戲場業
    ，違反電子遊戲場業管理條例第十五條規定，應依同條例第二十二條規定論處。
    被告乙○○與被告丙○○二人所犯前開常業賭博罪，有犯意聯絡及行為分擔，為
    共同正犯。被告乙○○所犯上開二罪間，有方法目的、原因結果之牽連關係，為
    牽連犯，應依刑法第五十五條後段之規定，從一重之常業賭博罪處斷。爰審酌被
    告乙○○、丙○○尚無前科犯行、在上址經營電動賭博機具，使人易趨遊惰，助
    長賭風、所設置之電動賭博機具數量不少、被告丙○○僅係為謀生計受僱於人，
    及渠等且犯後坦承犯行等一切情狀，分別量處如主文所示之刑，並諭知易科罰金
    及被告乙○○併科罰金部分易服勞役之折算標準，以示懲儆。另查被告丙○○前
    未曾受有期徒刑以上刑之宣告，有台灣台中地方法院檢察署刑案資料查註紀錄表
    及台灣高等法院被告全國前案紀錄表各一紙在卷可按，其僅係為謀生計受僱於被
    告乙○○，本院認其經此科刑教訓後，當益知警惕，信無再犯之虞，因認其所受
    宣告之刑，以暫不執行為適當，爰予宣告緩刑三年，並於緩刑期內付保護管束，
    以勵來茲，而啟自新。
三、扣案如附表（一）所示之電動賭博機具係當場賭博之器具，如附表編號一所示之
    賭資四萬三千元為在賭檯之財物，應依刑法第二百六十六條第二項之規定宣告沒
    收；另扣案如附表（二）所示編號二至十四之物，係共同正犯即被告乙○○所有
    ，供經營前開電動賭博機具所用之物，併依刑法第三十八條第一項第二款規定宣
    告沒收。
乙、無罪部分
一、公訴意旨另以：（一）被告丙○○尚與被告乙○○就前開違反電子遊戲場業管理
    條例第十五條、第二十二條部分有犯意聯絡、行為分擔，應為共同正犯。（二）
    被告甲○○以幫助乙○○常業賭博之意思，於金恒電子科技展示中心隔壁一九七
    之一號之便利商店內，以乙○○裝設之監視器為工具，負責幫忙監看賭客賭博情
    形，且未辦理電子遊戲場業之營利事業登記，而在便利商店內擺設電子遊戲機營
    業，因認被告甲○○涉有刑法第二百六十七條之常業賭博罪之幫助犯及電子遊戲
    場業管理條例第二十二條之未辦理營利事業登記者，違規經營電子遊戲場業罪嫌
    。
二、經查：
（一）被告丙○○僅係受僱於被告乙○○在前開金恒科技中心擔任開分員工作，且係
      於金恒科技中心營業相當期間後始受僱，其受僱時電子遊戲場業管理條例亦已
      生效，實難認其對前開金恒科技中心於電子遊戲場業管理條例生效後未依電子
      遊戲場業管理條例規定辦理營利事業登記一節有所認識。且本件亦無証據足資
      料定被告丙○○對前開金恒科技中心於電子遊戲場業管理條例生效後未依電子
      遊戲場業管理條例規定辦理營利事業登記一節有所認識。是尚難認被告丙○○
      就此部分與被告乙○○有何犯意聯絡行為分擔。
（二）按犯罪事實應依證據認定之，無證據不得推定其犯罪事實，又不能證明被告犯
      罪者，應諭知無罪之判決，刑事訴訟法第一百五十四條、第三百零一條第一項
      分別定有明文。又刑事訴訟法上所謂認定犯罪事實之證據，係指足以認定被告
      確有犯罪行為之積極證據而言，該項證據自須適合於被告犯罪事實之認定，始
      得採為斷罪資料；如未能發現相當證據，或證據不足以證明，自不能以推測或
      擬制之方法，以為裁判之基礎，最高法院二十九年上字第三一０五號、四十年
      台上字第八十六號分別著有判例可資參照。本件公訴人認被告甲○○涉有前開
      罪嫌，無非以被告甲○○於偵查中之自白為其論據。訊之被告甲○○堅決否認
      有前開犯行行，並辯稱：前開便利商店是她先生潘俊隆與被告乙○○負責實際
      經營，她本人在農會上班，並未參與經營前開便利商店，僅係便利商店沒人時
      會去幫忙看店等語。經查：被告甲○○確係自七十七年八月十三日起即在台中
      縣大雅鄉農會任職，有卷附在職証明書可稽。再被告甲○○於警訊中即供稱前
      開便利商是潘俊隆所經營，渠僅係有空時會幫忙看店，對該四台電動玩具如何
      把玩並不知道。於偵查中亦供稱前開便利商是她先生潘俊隆經營，她自己在農
      會上班。是被告甲○○應未與前開便利商店之經營。又被告甲○○雖供稱便利
      商店沒人時會去幫忙看店，惟前開便利商店除擺設有四部電動賭博機具及前開
      金恒科技中心之監視器外，並有其他商品之買賣。是此單純一時之幫忙看店行
      為尚難認係有未經登記經營電子遊戲場業或幫助常業賭博犯行。況被告甲○○
      於警訊中亦供稱被告乙○○係渠弟弟，潘俊隆係渠先生，渠等與被告乙○○並
      無拆帳問題，前開電動賭博機具的錢歸被告乙○○。是以前開便利商店之營業
      場所供被告乙○○設置電子遊戲機營業，亦僅係違反同條例第十六條，應依同
      條例第二十八條科以行政罰。
三、此外，復查無其他積極證據足資認定被告丙○○、甲○○被告有何公訴人所指此
    部分之犯行，本件不能證明被告犯罪，揆諸前開法條規定及判例意旨，自應諭知
    被告甲○○無罪之判決；另被告丙○○部分，因公訴人認此與前開有罪部分有牽
    連犯之裁判上一罪關係，爰不另為無罪之諭知。
丙、據上論斷，應依刑事訴訟法第二百九十九條第一項前段、第三百零一條，電子遊
    戲場業管理條例第二十二條，刑法第十一條前段、第二十八條、第二百六十七條
    、第五十五條、第四十一條、第四十二條第二項、第二百六十六條第二項、第七
    十四條第一款、第九十三條第一項、第三十八條第一項第二款，罰金罰鍰提高標
    準條例第一條前段、第二條，判決如主文。
本案經檢察官劉國賓到庭執行職務
中      華      民      國      八十九  年     十二     月     十三     日
                                 臺灣臺中地方法院刑事第一庭
                                     法  官 鄭 文 祺
右正本證明與原本無異。
如不服本判決，應於判決送達後十日內向本院提出上訴狀，上訴於臺灣高等法院臺中
分院( 須附繕本 )。
                                     書記官
中      華      民      國      八十九  年     十二     月     十三     日
附表（一）：
┌──┬───────┬────┬─────────────┬─────┐
│編號│機 台 名 稱   │台 數   │開分及兌換現金比率        │擺設地點  │
│    │              │        │（現金：分數）            │          │
├──┼───────┼────┼─────────────┼─────┤
│一  │ 滿 天 星     │七      │一比三十                  │金恒科技中│
│    │（水果台）    │        │                          │心        │
├──┼───────┼────┼─────────────┼─────┤
│二  │ 滿 天 星     │八      │十比一                    │仝  右    │
│    │（麻  將）    │        │                          │          │
├──┼───────┼────┼─────────────┼─────┤
│三  │ 傑    克     │六      │一比一                    │仝  右    │
│    │ （梭 哈）    │        │                          │          │
├──┼───────┼────┼─────────────┼─────┤
│四  │皇家俱樂部    │一      │一比一                    │仝  右    │
│    │ （跑 馬）    │        │        │          │
├──┼───────┼────┼─────────────┼─────┤
│五  │  梭  哈      │一      │一比一                    │仝  右    │
│    │              │        │                          │          │
├──┼───────┼────┼─────────────┼─────┤
│六  │ 開心天地電玩 │一      │一比一（投幣式）          │便利商店  │
│    │              │        │                          │          │
├──┼───────┼────┼─────────────┼─────┤
│七  │ 動物王國電玩 │一      │一比一（投幣式）          │仝  右    │
│    │              │        │                          │          │
├──┼───────┼────┼─────────────┼─────┤
│八  │金牌馬瑪利電玩│一      │一比一（投幣式）          │仝  右    │
│    │              │        │                          │          │
├──┼───────┼────┼─────────────┼─────┤
│九  │滿貫金牌電玩  │一      │一比一（投幣式）          │仝  右    │
│    │              │        │                          │          │
└──┴───────┴────┴─────────────┴─────┘
附表（二）:
┌──┬──────────┬───────┐
│編號│項                目│數          量│
├──┼──────────┼───────┤
│一  │賭資                │肆萬參千元    │
├──┼──────────┼───────┤
│二  │會員名冊            │肆本          │
├──┼──────────┼───────┤
│三  │人事資料卡          │貳張          │
├──┼──────────┼───────┤
│四  │會員名單            │拾張          │
├──┼──────────┼───────┤
│五  │帳單                │貳拾捌張      │
├──┼──────────┼───────┤
│六  │開分表              │貳張          │
├──┼──────────┼───────┤
│七  │開分卷              │肆拾伍張      │
├──┼──────────┼───────┤
│八  │計分卡              │陸拾玖張      │
├──┼──────────┼───────┤
│九  │電話聯絡單          │壹張          │
├──┼──────────┼───────┤
│十  │金恒電子科技ＶＩＰ卡│伍拾伍張      │
├──┼──────────┼───────┤
│十一│監視鏡頭            │肆個          │
├──┼──────────┼───────┤
│十二│錄影帶              │柒捲          │
├──┼──────────┼───────┤
│十三│錄影機              │壹台          │
├──┼──────────┼───────┤
│十四│監視器              │壹台          │
└──┴──────────┴───────┘


司法院資訊處製作；財團法人民間司法改革基金會備份。
